臺灣高等法院民事判決
109年度再易字第38號
再 審原 告  柳錦雲  
            鄭木良  
共      同
訴訟代理人  黃怡婷律師                         
再 審被 告  李文松  
            李青海  
            李健華  
            劉大勝  

            劉偉誠  
            劉偉毅  
            劉淑蘭  

            劉淑瑛  
            劉淑珍  
            劉小萍  
共      同
訴訟代理人  謝曜焜律師
複 代理 人  惠嘉盈律師            
上列當事人間請求返還土地等事件，再審原告對於中華民國109
年2月25日本院108年度上易字第898號確定判決提起再審之訴，
本院於109年5月19日言詞辯論終結，判決如下：
    主      文
再審之訴駁回。
再審訴訟費用由再審原告負擔。
    事實及理由
一、本件再審被告前以再審原告之住宅及豬舍等建物（下稱系爭
    建物)無權占用伊共有坐落新北市○○區○○段000○000○000地號
    土地為由，提起返還土地等訴訟，案經臺灣臺北地方法院10
    6年度訴字第4615號判決命再審原告拆除位於如該判決附圖
    （下稱附圖)編號C、D、E部分土地之地上物，將如附圖編號
    A至E該部分土地（下稱系爭土地）返還再審被告及其他共有
    人全體及給付再審被告相當於租金之不當得利，駁回再審被
    告其餘之訴，並分別定相當擔保金額為准免假執行之宣告（
    下稱第一審判決）。兩造各自提起上訴，經本院108年度上
    易字第898號決判廢棄第一審判決關於駁回再審被告後開之
    訴部分及該部分假執行之聲請，命再審原告將位於附圖編號
    A及B部分土地之地上物拆除、再審原告鄭木良自民國106年9
    月 9日起至返還系爭土地之日止，按月再給付李文松、李青
    海各新臺幣(下同）82.5元、李健華8.5元、劉大勝、劉偉誠
    、劉偉毅、劉淑蘭、劉淑瑛、劉淑珍、劉小萍各8元，並駁
    回再審被告其餘上訴、擴張之訴及再審原告之上訴確定(下
    稱原確定判決）。再審原告對原確定判決提起再審之訴，再
    審意旨略以：系爭土地原權利人周辨之養女即訴外人周氏快
    ，為女子卑親屬，依内政部108年12月31日台內地字第10802
    77601號函（下稱系爭內政部函）所示繼承法令補充規定第3
    點之規定，並無繼承權，再審被告為周氏快之繼承人，自不
    得繼承系爭土地；另依新店區碧潭段291地號土地登記第一
    類謄本（下稱系爭謄本)可知訴外人周月嬌等人取得周辨祖
    厝所在之前揭碧潭段土地之原因為「繼承」，則周辨養女即
    訴外人周蘭乙系顯有繼承權。再審被告既非周辨所有系爭土
    地之繼承人，其提起本件訴訟當事人適格自有欠缺，原確定
    判決漏未斟酌上開足影響判決之重要證物，顯有民事訴訟法
    第497條規定之再審事由等語。並聲明：㈠原確定判決廢棄。
    ㈡再審被告於前訴訟程序第一審之訴駁回。
二、再審被告則以：系爭內政部函僅提供繼承法令補充規定供參
    ，未涉及個案認定，非民事訴訟法第497條所指之證物。又
    周辨之財產應屬私產，並無繼承登記補充法令第3點之適用
    ，同法第12點亦規定伊先祖周氏快有繼承權，伊自有繼承權
    。又周辨原僅為系爭碧潭土地之地上權人，非所有權人，再
    審原告僅以周辨祖厝位於前揭碧潭土地，即認該地為周辨財
    產，並以周月嬌等人登記取得該土地之原因為繼承，主張周
    蘭體系具有繼承權，自無可採，原確定判決並無漏未斟酌足
    影響判決之重要證物情事等語，資為抗辯。並答辯聲明：再
    審之訴駁回。　　
三、按依民事訴訟法第466條不得上訴於第三審法院之事件，經
    第二審確定之判決，如就足影響於判決之重要證物，漏未斟
    酌者，固得依同法第497條規定，提起再審之訴。惟所謂就
    足以影響於判決之重要證物漏未斟酌之情形，係指第二審言
    詞辯論終結前，已經存在並已為聲明之證物，第二審並未認
    為不必要而忽略證據聲明未為調查，或已為調查而未就其調
    查之結果予以判斷，且以該證物足以動搖原確定判決之基礎
    者為限。若於判決理由項下說明無調查之必要，或縱經斟酌
    亦不足影響判決基礎之意見，即與漏未斟酌有間，不得據為
    本條所定之再審理由。經查，本件原確定判決參酌系爭土地
    謄本、繼承系統表及戶籍謄本、106年2月16日新店登字第00
    2930號土地登記申請書、土地登記簿及異動索引等件，認再
    審被告業經登記為系爭土地所有權人，依民法第759條之1第
    1項規定，應推定其適法有此權利；另以訴外人周罔市未曾
    登記為系爭土地之所有權人，不得處分該地之物權，再審原
    告主張自周罔市購買該地乙事，縱屬實情，惟渠等間之債權
    債務關係不得對抗再審被告。又再審原告柳錦雲雖於106年8
    月間取得系爭585地號土地應有部分5/30，然再審原告未舉
    證證明其與全體共有人就使用附圖編號B、D部分特定土地乙
    事存立分管契約、爭建物有占用系爭土地之正當權源等項為
    由，認再審原告占有系爭土地屬無權占有，已敘明其認定事
    實之依據，另於事實及理由欄貳.六.明載：兩造其餘之攻擊
    或防禦方法及所用之證據，經斟酌後，認均不足以影響本判
    決之結果，不逐一論列等語，足見原確定判決係審酌系爭內
    政部函及系爭謄本後，認不足以影響判決結果而未逐一詳論
    ，並非漏未斟酌。至原確定判決關於證據之取捨是否妥當及
    證據斟酌之理由是否完備，與民事訴訟法第497條規定證物
    漏未斟酌有別，再審原告執此謂原確定判決有漏未斟酌重要
    證物之再審事由云云，自難憑採。又所謂「當事人適格」，
    係指具體訴訟可為當事人受本案之判決之資格而言。此種資
    格，稱為訴訟實施權或訴訟行為權。判斷當事人是否適格，
    應就該具體訴訟，依當事人與特定訴訟標的之法律關係定之
    。在給付之訴只須原告主張對被告有給付請求權者，其為原
    告之當事人適格即無欠缺。本件再審被告主張伊與其他共有
    人全體共有之系爭土地，遭再審原告以系爭建物無權占有為
    由，本於所有權（共有）及不當得利之法律關係提起訴訟，
    行使所有人之物上請求權及不當得利請求權，其既為所主張
    訴訟標的法律關係之主體，自有訴訟實施權，為適格之當事
    人，原確定判決斟酌系爭內政部函、系爭謄本與否於上開結
    果不生影響，再審原告執此謂原確定判決有民事訴訟法第49
    7條所定之再審事由，亦無足取。
四、綜上所述，再審原告依民事訴訟法第497條規定提起再審之
    訴，為無理由，應予駁回。
五、兩造其餘之攻擊或防禦方法及未經援用之證據，經斟酌後，
    認為均不足以影響本判決之結果，自無逐一詳予論駁之必要
    ，併此敘明。
六、據上論結，本件再審之訴為無理由，依民事訴訟法第78條、
    第85第1項前段，判決如主文。　　
中　　華　　民　　國　　109 　年　　6 　　月　　9 　　日
                  民事第七庭    
　　　　                審判長法　官   周玫芳
                              法　官   林翠華
                              法　官　 王育珍
正本係照原本作成。
不得上訴。
中　　華　　民　　國　　109 　年　　6 　　月　　10　　日

　　　　　　　                書記官   劉育妃